【裁判字號】    97,上訴,2557
【裁判日期】    970826
【裁判案由】    毒品危害防制條例
【裁判全文】
臺灣高等法院刑事判決                97年度上訴字第2557號
    上  訴  人  臺灣臺北地方法院檢察署檢察官
    上  訴  人
    即  被  告  甲○○
                        弄6號.
    選任辯護人  馮志剛  律師
上列上訴人因被告違反毒品危害防制條例案件，不服臺灣臺北地
方法院97年度訴字第4號，中華民國97年5月16日第一審判決（起
訴案號：臺灣臺北地方法院檢察署96年度偵字第20710號），提
起上訴，本院判決如下：
    主  文
原判決撤銷。
甲○○販賣第一級毒品，處有期徒刑拾伍年陸月。扣案之第一級
毒品古柯鹼拾玖包（合計淨重拾貳點零伍公克）均沒收銷燬之、
包裹上開古柯鹼之外包裝袋拾玖個均沒收之。
    事  實
一、甲○○明知古柯鹼係業經公告列為毒品危害防制條例第2條
    第2項第1款之第一級毒品，不得非法持有及販賣，於不詳時
    、地，由姓名、年籍不詳之人，取得數量不詳之第一級毒品
    古柯鹼，而持有之。竟萌生販售第一級毒品古柯鹼（下稱古
    柯鹼）以營利之意圖，對友人釋放販賣第一級毒品古柯鹼之
    訊息。
二、緣乙○○欲施用古柯鹼，苦無管道取得，於民國96年10月4
    日晚間9時許，透過大陸上海市友人傳簡訊至其使用之行動
    電話0000000000，得知可撥打0000000000號行動電話聯絡；
    乙○○隨即主動撥打0000000000號行動電話與甲○○聯繫購
    買古柯鹼相關事宜，甲○○知悉乙○○欲購買古柯鹼，乃基
    於販售第一級毒品古柯鹼之犯意，在電話中與乙○○約定見
    面時間、地點；嗣甲○○比約定時間晚兩個半小時，於96年
    10月5日零時20分許，持古柯鹼19小包（合計淨重12.05公克
    ），開車前往乙○○位於臺北市大安區○○○路○段311號4
    樓住處樓下附近，乙○○進入甲○○車內，以不詳代價，購
    得上開古柯鹼19包，惟毒品價款，尚未支付。旋經警於同日
    1時許，前往乙○○上開住處，經乙○○同意後，進入該住
    處實施搜索，而扣得上開古柯鹼19包，嗣因甲○○於同日11
    時10分許，前往乙○○上開住處樓下，欲收取販毒價金之際
    ，為警當場查獲。
三、案經臺北市政府警察局大安分局移送臺灣臺北地方法院檢察
    署檢察官偵查起訴。
    理  由
壹、程序事項：
一、本院於審判期日提示之卷證，被告辯護人表示證人乙○○於
    警詢及偵查中供述，沒有證據能力，乙○○第1次警詢即拒
    絕偵訊，還配合誘捕被告，有違程序；至檢察官及被告甲○
    ○於審判期日對法院提示之卷證表示沒意見等語。
二、證人乙○○於檢察官偵查中所為之證述，雖為被告以外之人
    於審判外之言詞陳述，而屬傳聞證據，依刑事訴訟法第159
    條第1項之規定，原則上不具證據能力，惟前開證述並無顯
    有不可信之情況，是依同法第159條之1第2項之規定，得為
    證據。至證人乙○○於警詢之供述，本院不引為證據。
三、本件認定事實所引用之本件卷內所有卷證資料（包含人證與
    文書證據、物證等證據），並無證據證明係公務員違背法定
    程序所取得；另卷內之文書證據，亦無刑事訴訟法第159條
    之4之顯有不可信之情況與不得作為證據之情形。綜上，依
    刑事訴訟法第159條至159條之5之規定，本件認定事實所引
    用之本件卷證所有證據（包含人證與文書證據、物證等證據
    ），均有證據能力，合先敘明。
貳、實體部分：
一、查證人乙○○於96年10月5日凌晨1時許，為警前往臺北市大
    安區○○○路○段311號4樓，當場扣得古柯鹼19包，業據證
    人乙○○於原審及本院證述屬實，並有古柯鹼19包扣案可證
    。又扣案之古柯鹼19包，經送法務部調查局以化學呈色法及
    氣相層析質譜儀分析法鑑定，結果發現均含古柯鹼成分，合
    計淨重12.05公克無訛，有法務部調查局96年11月30日調科
    壹字第09623080750號鑑定書附卷可參。
二、本件之爭點乃為，扣案之古柯鹼19包是否為被告販賣予證人
    乙○○？茲分論如下：
（一）訊據被告坦承乙○○從我朋友「阿光」處，得知我的電話
      0000000000，惟矢口否認販賣古柯鹼之犯行，辯稱：我想
      要騙乙○○的錢，因為前一天晚上她叫我幫她問有無古柯
      鹼，我說沒有；當天她又打電話來，當時我身上沒有錢，
      因要用毒品，想弄一點錢來用，所以對她說，如果你要拿
      東西的話，要先拿錢；是她自己說要拿錢給我，要我去幫
      她找古柯鹼，她很「盧」（台語），就敷衍她，說要幫她
      問看看。辯護人為被告辯稱：本案除證人乙○○指訴外，
      無任何證據證明被告販賣古柯鹼，證人就被告交付毒品金
      額、數量、種類均未詳述，與一般毒品交易不符，證人於
      審判期日也澄清是「猴子」賣給她的，也表示不想害被告
      云云。經查：
    1.證人乙○○於檢察官偵查中證稱：我透過一個在上海的朋
      友幫我找有無好一點的古柯鹼，那位朋友傳簡訊告知我，
      可以撥打0000000000號行動電話聯絡，我就撥打上開電話
      號碼，向被告表示我需要古柯鹼，在電話中並未明確提及
      數量、價錢，因為我知道買賣毒品是不好的行為，所以不
      會在電話中談價錢，古柯鹼的行情價是1公克約新臺幣5,0
      00元，我本來與被告約在96年10月4日晚間10點左右見面
      ，但是他遲到2個多小時，至同日晚間12時許才開車到達
      我家樓下，我就上車表示要先試試看品質好不好，被告覺
      得麻煩，就先將古柯鹼19包交給我，並且說我如果覺得品
      質不好的話，再還給他，我一下車回到家裡，警察就來了
      ，後來我打電話跟被告說我要付錢，請他過來我住處樓下
      拿，被告便於上午11時許到我家樓下，而為警查獲等語（
      見偵查卷第139、140頁、第171頁及原審97年3月18日審判
      筆錄參照）。
    2.依據員警監聽證人乙○○之0000000000行動電話所為之通
      訊監察譯文內容，96年10月4日晚間9時許，大陸不明人士
      傳送行動電話簡訊予證人乙○○，簡訊內容為「00000000
      00」，證人乙○○於該日晚間12時許，傳送內容為「請問
      你到底要多久，我已經等了兩個半小時了，如果有困難你
      應該要說清楚，我當你是自己人好嗎？」之行動電話簡訊
      至行動電話0000000000之使用者，該0000000000行動電話
      使用者旋即傳送內容為「對不起，姊姊，１２．．」之行
      動電話簡訊予證人乙○○等情，有上開通訊監察譯文及通
      聯記錄在卷足憑；而行動電話號碼0000000000確為被告所
      使用，且其有於上開時地與證人乙○○見面乙節，為被告
      供承在卷（見原審97年1月11日準備程序筆錄及97年3月18
      日審判筆錄參照）。
    3.證人乙○○於接受檢察官偵訊及原審審理時，關於被告於
      上開時、地販賣古柯鹼19包之基本事實之陳述始終相符，
      且其與被告間並不熟識，亦無怨隙，實無設詞攀誣之理，
      又證人乙○○之證述內容與上開通訊監察譯文、通聯記錄
      及被告部分供述互核相符，堪信為真實，足證被告於上開
      時地，欲出售上開古柯鹼19包而交付予證人乙○○，惟未
      及取得款項之際，即為警查獲。
    4.本件被告雖矢口否認販賣古柯鹼，致本院無從得知其販賣
      古柯鹼之確實價格。因販賣古柯鹼係屬違法行為，非可公
      然為之，又古柯鹼可任意分裝增減其分量，而每次買賣之
      價量，亦隨時依雙方關係之深淺、當時之資力、需求程度
      及對行情之認知等因素，機動調整，故販賣之利得，除經
      被告坦承犯行，或價量俱臻明確外，委難查得實情。然政
      府對毒品非法交易向來查禁森嚴，重罰而不寬貸，此應為
      智慮健全之成年人所得知悉，且古柯鹼價格昂貴，取得不
      易，凡為販賣者，苟非有利可圖，應無甘冒遭查緝法辦，
      而平白無故為他人取得古柯鹼之理。又古柯鹼之行情價約
      為1公克5000元之情，亦據證人乙○○證述明確，被告於
      警詢亦表示要乙○○匯款，益證被告販賣古柯鹼予證人乙
      ○○主觀上確係基於從中賺取買賣價差牟利之意圖，堪以
      認定。
    5.按刑事上販賣罪之完成，與民事上買賣契約之成立，二者
      之概念尚有不同。在民事上，買賣雙方就買賣標的物與價
      金等買賣要件之意思表示一致，其買賣契約成立。然刑事
      上之販賣行為，則須以營利為目的，將標的物販入或賣出
      ，有一於此，其犯罪行為始為完成，苟行為人尚未將標的
      物販入或賣出，即難謂其販賣行為已屬完成。而所謂賣出
      ，自應以標的物已否交付為斷，苟標的物已交付，縱買賣
      價金尚未給付，仍應論以販賣既遂罪；反之，如標的物尚
      未交付，縱行為人已收受價金，仍難謂其販賣行為已屬完
      成（最高法院88年度臺上字第3760號判決意旨參照）。本
      件證人乙○○雖證稱：我上被告的車，表示要先試試看品
      質好不好，被告覺得麻煩，就將古柯鹼19包交給我，並且
      說如果覺得品質不好，再還給他；惟衡諸常情，如僅試用
      品質好不好，應係交付少量古柯鹼讓證人乙○○試用；而
      本件被告將古柯鹼19包全數交給證人乙○○攜回，應非單
      純試用。按毒品交易模式，並非一成不變，本件被告基於
      販賣古柯鹼以營利之目的，將古柯鹼19包（合計淨重12.0
      5公克）已交付予證人乙○○，揆諸前開判決意旨，被告
      既已交付古柯鹼19包，已特定毒品種類及數量，縱證人乙
      ○○尚未交付買賣價金，仍應論以販賣既遂罪。辯護人為
      被告所辯：證人就交付毒品金額、數量、種類均未詳述，
      與一般毒品交易不符，與事實不符，係卸責之詞。
    6.被告於原審供稱：我到證人乙○○的住處，是因為乙○○
      有認識很多漂亮女孩子，想要請她介紹，到了之後，乙○
      ○才問我有沒有古柯鹼云云；惟證人乙○○於原審審理時
      證稱：我沒有印象有跟被告提及我認識很多漂亮女孩子的
      事，我與被告只有就購買毒品的事情聯絡而已等語（原審
      97年3月18日審判筆錄參照）；被告於本院審理時改口稱
      ：想要騙乙○○的錢，因為前一天晚上她叫我幫她問有無
      古柯鹼，我說沒有；當天早上她又打電話來，當時我身上
      沒有錢，想要用毒品，想弄一點錢來用，所以對她說，如
      果你要拿東西的話，要先拿錢云云。惟證人乙○○於本院
      審理時證稱：我原不認識被告，與被告沒有交情，是透過
      上海的朋友，問看看可不可以找到好的東西（指古柯鹼）
      或介紹藥頭，上海朋友給我電話（指被告所使用的000000
      0000），我才打看看。我在警察局（指證人乙○○已被查
      獲），有跟被告說約出來見面給他錢，他說不用見面，用
      匯的。另證人乙○○經本院詰問：「你以前於警詢、偵查
      、原審所言，是否真實？」、證人乙○○（點頭、流淚）
      ，經再詰問「為何哭泣？」、證人乙○○稱「我真的不想
      害被告」。是足見被告上開於原審及本院所辯，均係屬事
      後飾卸之詞，不足採信。至證人乙○○本院審理時翻異前
      詞稱：扣案古柯鹼係已死亡之「猴子」賣給他的，不曉得
      「猴子」的真實姓名、年籍；證人乙○○此一證述，不但
      與先前證述不合，且本院無從查證，不足為被告有利之事
      證。
（二）綜上，本件被告確有販賣古柯鹼19包予證人乙○○之行為
      ，事證明確，被告之犯行，堪以認定。
參、論罪科刑理由：
一、查古柯鹼係屬毒品危害防制條例第2條第2項第1款所管制之
    第一級毒品。核被告所為，係犯毒品危害防制條例第4條第1
    項販賣第一級毒品罪。被告持有第一級毒品古柯鹼後，進而
    販賣，其持有之低度行為被販賣之高度行為所吸收，不另論
    罪。
二、按販賣第一級毒品罪之法定刑為「死刑或無期徒刑；處無期
    徒刑者，得併科新台幣一千萬元以下罰金」，然同為販賣第
    一級毒品之人，其原因動機不一，犯罪情節未必盡同，或有
    大盤毒梟者，亦有中、小盤之分，甚或僅止於吸毒者友儕間
    為求互通有無之有償轉讓者亦有之，其販賣行為所造成危害
    社會之程度自屬有異，法律科處此類犯罪，所設之法定最低
    本刑卻同為「無期徒刑，得併科新台幣一千萬元以下罰金」
    ，不可謂不重。於此情形，倘依其情狀處以有期徒刑，即足
    以懲儆，並可達防衛社會之目的者，自非不可依客觀之犯行
    與主觀之惡性二者加以考量其情狀，是否有可憫恕之處，適
    用刑法第59條之規定酌量減輕其刑，期使個案裁判之量刑，
    能斟酌至當，符合比例原則。被告販賣古柯鹼之次數僅有1
    次，數量19小包（合計淨重12.05公克），尚未取得價金，
    以其情節論，惡性尚非重大不赦，只因一時貪念，致罹法定
    刑為死刑或無期徒刑之重典，相對於長期大量販賣毒品之大
    毒梟而言，被告對社會治安及國民健康之危害較小，倘亦處
    以死刑或無期徒刑，不免過苛，且無從與前開大毒梟之惡行
    有所區隔，是其犯罪情狀在客觀上足以引起一般人之同情，
    情節尚堪憫恕，若處以法定最低度之刑，猶嫌過重，爰依刑
    法第59條規定減輕其刑。
三、原審經審理結果，為被告論罪科刑之判決，固非全屬無見。
    惟查，刑法第64條第2項規定：「死刑減輕者，為無期徒刑
    」、第65條第2項規定：「無期徒刑減輕者，為20年以下15
    年以上有期徒刑。」。原審誤為死刑減為無期徒刑或15年以
    下12年以上有期徒刑，無期徒刑減為7年以上有期徒刑，尚
    有未合。本件檢察官上訴，就原判決誤引修正前之刑法第65
    條減刑而為論科，踰越法律規定科刑之裁量範圍，為有理由
    。另檢察官上訴就原判決引用刑法第59條規定減輕其刑及被
    告上訴否認犯罪指摘原判決不當，雖均無理由，但原判決既
    有上述可議之處，本院仍應予撤銷改判。爰審酌被告明知古
    柯鹼係屬戕害人身心之毒品，竟為貪圖不法利益，鋌而走險
    予以販賣他人施用，危害社會治安及國民健康甚鉅，且販賣
    毒品為世界各國戮力查緝之萬國公罪，古柯鹼足以使施用者
    導致精神障礙、性格異常，甚至造成生命危險之生理成癮性
    及心理依賴性，並斟酌被告販賣古柯鹼之數量及犯後又不能
    勇於認錯，心存僥倖，未見悔意等一切情狀，量處被告有期
    徒刑15年6月。
四、扣案之古柯鹼19包（合計淨重12.05公克），經鑑驗後，均
    含古柯鹼成分無訛，已如前述，應依毒品危害防制條例第18
    條第1項前段之規定，不問屬於犯人與否，均由本院予以宣
    告沒收銷燬之。又包裹上開古柯鹼之外包裝袋19個，係用於
    包裹毒品，防止其裸露、潮濕，便於攜帶之用，係供被告為
    本件販賣古柯鹼所用之物，均依毒品危害防制條例第19條第
    1項規定，由本院宣告沒收之。
據上論斷，應依刑事訴訟法第369條第1項前段、第364條、第299
條第1項前段，毒品危害防制條例第4條第1項、第18條第1項前段
、第19條第1項，刑法第11條前段、第59條，判決如主文。
本案經檢察官呂建昌到庭執行職務。
中    華    民    國    97    年    8    月    26    日
                  刑事第十三庭  審判長法  官  曾德水
                                      法  官  談  虎
                                      法  官  梁耀鑌
以上正本證明與原本無異。
如不服本判決，應於收受送達後十日內向本院提出上訴書狀，其
未敘述上訴之理由者並得於提起上訴後十日內向本院補提理由書
（均須按他造當事人之人數附繕本）。
                                      書記官  莊淑茹
中    華    民    國    97    年    8     月    28    日
附錄：本案論罪科刑法條全文
毒品危害防制條例第4條
製造、運輸、販賣第一級毒品者，處死刑或無期徒刑；處無期徒
刑者，得併科新臺幣1千萬元以下罰金。
製造、運輸、販賣第二級毒品者，處無期徒刑或7 年以上有期徒
刑，得併科新臺幣7 百萬元以下罰金。
製造、運輸、販賣第三級毒品者，處5 年以上有期徒刑，得併科
新臺幣5 百萬元以下罰金。
製造、運輸、販賣第四級毒品者，處3 年以上10年以下有期徒刑
，得併科新臺幣3 百萬元以下罰金。
製造、運輸、販賣專供製造或施用毒品之器具者，處1 年以上7
年以下有期徒刑，得併科新臺幣1 百萬元以下罰金。
前5 項之未遂犯罰之。


司法院資訊處製作；財團法人民間司法改革基金會備份。
